臺灣高等法院刑事裁定
110年度毒抗字第313號
抗  告  人
即  被  告  曾國賓

                    住○○市○○區○○街00號                                居新北市○○區○○路00巷0號0樓
上列抗告人即被告因違反毒品危害防制條例案件，不服臺灣新竹
地方法院中華民國110年1月20日裁定（109年度毒聲字第243號）
，提起抗告，本院裁定如下：
    主  文
抗告駁回。                                              
    理  由
一、原裁定意旨略以：訊據抗告人即被告甲○○雖不否認施用第二
    級毒品，惟辯稱：其為警緝獲時，並未被扣得違禁物，經警
    方要求採尿，該採尿程序不合法，且家中尚有長輩賴其扶養
    云云。查：被告前於108年1月間，因施用第二級毒品案件，
    經臺灣新北地方法院以108年簡字第281號判決判處有期徒刑
    4月、3月，應執行有期徒刑6月，於108年2月22日確定，臺
    灣新北地方檢察署檢察官據此通知其到案執行，竟未遵期到
    案，該署於108年7月19日以新北檢兆執辛緝字第4089號發布
    通緝在案，有本院被告前案紀錄表及查捕逃犯作業查詢報表
    在卷足憑；而警方係經被告同意接受尿液採檢，亦有勘察採
    證同意書、新北市政府警察局保安大隊受採集尿液檢體人姓
    名及檢體編號對照表各1份在卷可佐，並無採尿程序違法之
    情。被告就其施用毒品犯行，業於警詢、偵訊時供承不諱，
    又其上開尿液檢體（檢體編號：C0000000），經台灣檢驗科
    技股份有限公司以酵素免疫分析法為初步檢驗，復以GC／MS
    氣相層析質譜儀法確認結果，確呈安非他命及甲基安非他命
    陽性反應，有該公司出具之濫用藥物檢驗報告（報告編號：
    UU/2019/00000000）可憑，足認被告於108年8月26日下午5
    時30分許，確有施用第二級毒品甲基安非他之行為，堪予認
    定。毒品危害防制條例所規定之觀察、勒戒處分，其立法意
    旨在幫助施用毒品者戒除毒癮，該處分之性質非為懲戒行為
    人，而係為消滅行為人再次施用毒品之危險性，目的在戒除
    行為人施用毒品之身癮及心癮措施，觀察、勒戒係導入一療
    程觀念，針對行為人將來之危險所為預防、矯治措施之保安
    處分，以達教化與治療之目的，可謂刑罰之補充制度，從而
    毒品危害防制條例本身所規定之觀察、勒戒及強制戒治等保
    安處分，雖兼具自由刑之性質，卻有刑罰不可替代之教化治
    療作用，且觀察、勒戒既屬用以矯治、預防行為人反社會性
    格，而具社會保安功能之保安處分，當無因行為人之個人或
    家庭因素而免予執行之理。被告曾於99年7月間，因施用第
    二級毒品案件，經臺灣苗栗地方法院以99年度毒聲字第135
    裁定送觀察、勒戒後，認無繼續施用毒品傾向，而於100年3
    月3日執行完畢出所，並由臺灣苗栗地方檢察署檢察官於100
    年3月16日以100年度毒偵緝字第2號為不起訴處分確定一節
    ，有本院被告前案紀錄表足稽，被告於前開觀察勒戒執行完
    畢釋放後，3年後再犯本件施用第二級毒品之罪，檢察官聲
    請裁定觀察、勒戒，於法有據，應予准許等語。
二、抗告意旨略以：被告因受通緝而為警查獲時，未經扣得任何
    毒品，警察告知其因遭通緝逮捕而須強制採尿，其誤以為法
    律如此規定始同意採尿，非出於自願，警察以不正方法使被
    告陷於錯誤而簽署同意書，又非依毒品危害防制條例第25條
    第1項之規定通知被告到場採尿，違反法定程序，所得證據
    無證據能力。又被告另案經臺灣桃園地方檢察署檢察官同意
    為戒癮治療處分，已將該情告知臺灣新竹地方檢察署檢察官
    ，因原審已經裁定，致檢察官不及撤回觀察、勒戒之聲請，
    請撤銷原裁定，使檢察官得為附命戒癮治療之緩起訴處分云
    云。
三、按毒品危害防制條例第20條第3項、第23條第2項於109年1月
    15日修正公布，並於109年7月15日施行。次按「犯（毒品危
    害防制條例）第10條之罪者，檢察官應聲請法院裁定，或少
    年法院（地方法院少年法庭）應先裁定，令被告或少年入勒
    戒處所觀察、勒戒，其期間不得逾2月」、「觀察、勒戒後
    ，檢察官或少年法院（地方法院少年法庭）依據勒戒處所之
    陳報，認受觀察、勒戒人無繼續施用毒品傾向者，應即釋放
    ，並為不起訴之處分或不付審理之裁定；認受觀察、勒戒人
    有繼續施用毒品傾向者，檢察官應聲請法院裁定或由少年法
    院（地方法院少年法庭）裁定令入戒治處所強制戒治，其期
    間為6個月以上，至無繼續強制戒治之必要為止。但最長不
    得逾1年」、「依前項規定為觀察、勒戒或強制戒治執行完
    畢釋放後，3年後再犯第10條之罪者，適用前2項之規定」、
    「觀察、勒戒或強制戒治執行完畢釋放後，3年內再犯第10
    條之罪者，檢察官或少年法院（地方法院少年法庭）應依法
    追訴或裁定交付審理」，毒品危害防制條例第20條第1項、
    第2項、第3項、第23條第2項定有明文。是依修正後毒品危
    害防制條例規定，觀察、勒戒或強制戒治執行完畢釋放後，
    3年後再犯施用毒品罪者，應適用觀察、勒戒及強制戒治之
    規定，3年內再犯施用毒品罪者，則應依法追訴；且犯毒品
    危害防制條例第10條之罪，祇要距最近1次犯該罪經觀察、
    勒戒或強制戒治執行完畢釋放後，已逾3年，即應令觀察、
    勒戒，不因其間是否因另犯該罪，經起訴、判刑或執行而受
    影響（最高法院109年度台上大字第3826號刑事裁定、109年
    度台上字第3240號、109年度台上字第3260號判決意旨參照
    ）。
四、經查：
㈠、被告於108年8月26日下午5時30分許，在新竹縣竹東鎮某工地
    ，施用第二級毒品甲基安非他命一情，業據被告於警、偵訊
    時供承不諱（毒偵字第739號卷第6頁、毒偵緝卷第19至20頁
    ），其尿液檢體經送台灣檢驗科技股份有限公司檢驗結果，
    呈安非他命及甲基安非他命陽性反應一節，亦有卷附台灣檢
    驗科技股份有限公司濫用藥物檢驗報告（報告編號：UU/201
    9/00000000）、新北市政府警察局保安大隊受採集尿液檢體
    人姓名及檢體編號對照表、尿液檢體監管紀錄表各1份足憑
    （毒偵字第739號卷第13至15頁），足認被告於上開時地施
    用第二級毒品甲基安非他命。
㈡、又被告前已因施用毒品案件，經臺灣苗栗地方法院以99年度
    毒聲字第135裁定送觀察、勒戒後，認無繼續施用毒品傾向
    ，於100年3月3日執行完畢出所，並經臺灣苗栗地方檢察署
    檢察官於100年3月16日以100年度毒偵緝字第2號為不起訴處
    分確定等情，有本院被告前案紀錄表在卷可稽（本院卷第27
    、37頁）。被告於上開觀察勒戒執行完畢後，並未再受觀察
    勒戒或強制戒治之執行，亦無受附命戒癮治療之緩起訴處分
    後完成戒癮治療未經撤銷緩起訴處分，觀之前開本院被告前
    案紀錄表即明（本院卷第28至35頁）。是被告施用第二級毒
    品犯行，距前次觀察勒戒執行完畢日已逾3年，依照前開說
    明，不問其間是否另犯施用毒品案件經起訴、判刑或執行，
    自應再予觀察勒戒。本件檢察官斟酌個案具體情節，依毒品
    危害防制條例第20條第1項、第3項之規定，向法院聲請觀察
    、勒戒，即難謂有裁量逾越、濫用或違反比例原則之明顯違
    失。原審因認檢察官之聲請正當，裁定被告應送觀察、勒戒
    ，經核並無違誤。
㈢、至被告主張本案其經通緝到案，未經扣得違禁物，係受警察
    誤導始同意採驗尿液云云。惟按司法警察官、司法警察之強
    制採取尿液權力，除屬於依毒品危害防制條例第25條規定之
    應受尿液採驗人，經合法通知而無正當理由不到場，或到場
    而拒絕採驗者，應報請檢察官許可強制採驗外，對於經合法
    拘提或逮捕到案之犯罪嫌疑人或被告，因調查犯罪情形及蒐
    集證據之必要，祇須於有相當理由認為得作為犯罪之證據時
    ，依刑事訴訟法第205條之2之規定，本得違反犯罪嫌疑人或
    被告之意思，強制採尿。此乃不須令狀或許可，即得干預其
    身體之立法特例，係針對犯罪嫌疑人或被告頑強地繼續拒絕
    任意提供尿液之替代方法，俾滿足偵查階段之及時蒐證需求
    ，使證據能有效取得，國家刑罰權得以實現。本案被告前因
    施用第二級毒品案件，經臺灣新北地方法院以108年簡字第2
    81號判決應執行有期徒刑6月確定後，未遵期到案執行，由
    臺灣新北地方檢察署於108年7月19日發布通緝在案，嗣為警
    於108年8月27日23時05分許緝獲一情，有警詢筆錄、查捕逃
    犯作業查詢報表在卷可憑（毒偵字第739號卷第5、11頁），
    而被告為警緝獲後，經警告知「依刑事訴訟法規定，警方因
    調查犯罪情形及蒐集證據之必要，有相當理由認為採取．．．
    尿液得作為犯罪之證據時，得採取之，你是否知悉」，被告
    答稱「知道」，警察復詢問：「勘察採證同意書是否經你同
    意後簽署，並採集你尿液檢驗？」，被告亦答稱「對」（毒
    偵字第739號卷第7頁），佐以卷附勘察採證同意書（毒偵字
    第739號卷第12頁），足認被告係在明瞭前述刑事訴訟法第2
    05條之2之規定內容後，同意採驗尿液，此觀之被告於偵訊
    時，經檢察官詢以：「是否於108年8月27日23時05分在新北
    市○○區○○○路000號3樓三重分局大同派出所採尿，送驗後呈
    安非他命陽性反應？」，答稱：「是。我就是如上述時地施
    用甲基安非他命」等語，並未提及有何違法採驗尿液之情益
    明（毒偵緝字第114號卷第19頁背面）。足見被告抗告意旨
    主張受警察誤導而同意採尿云云，不足採信。
㈣、至抗告意旨主張其另案施用毒品案件已由臺灣桃園地方檢察
    署檢察官同意為附命戒癮治療之緩起訴處分云云，然觀之本
    院被告前案紀錄表所載（本院卷第47頁），被告於本案施用
    毒品犯行後，又因犯毒品案件經臺灣桃園地方檢察署檢察官
    以109年度毒偵字第6706號案件偵查中，惟該案已由臺灣高
    等檢察署核轉由臺灣新竹地方檢察署檢察官以110年度毒偵
    字第508號案件偵查中，並無被告所稱已受附命戒癮治療之
    緩起訴處分之狀況。況本案係由檢察官審酌個案情形，而為
    觀察勒戒之聲請，核其裁量權之行使，並無濫用或或其他裁
    量重大明顯瑕疵，乃檢察官裁量權之適法行使，被告指摘檢
    察官未為附命戒癮治療之緩起訴處分，並稱原裁定准許觀察
    勒戒為不當，自屬無據。
五、從而，原審依毒品危害防制條例第20條第3項、第1項、觀察
    勒戒處分執行條例第3條第1項之規定，裁定准許觀察勒戒，
    核無不合。被告之抗告為無理由，應予駁回。
據上論斷。應依刑事訴訟法第412條，裁定如主文。
中　　華　　民　　國　　110 　年　　3 　　月　　19　　日
                  刑事第二十二庭審判長法　官  洪于智
                                      法　官  陳銘壎
                                      法　官  汪怡君
以上正本證明與原本無異。
不得再抗告。
                                      書記官  賴怡孜
中　　華　　民　　國　　110 　年　　3 　　月　　22　　日